臺灣嘉義地方法院刑事判決
111年度訴字第166號
公  訴  人  臺灣嘉義地方檢察署檢察官
被      告  楊宗燁




上列被告因妨害秩序等案件，經檢察官提起公訴（110年度偵字
第1850號），被告就被訴事實為有罪之陳述，經告知簡式審判程
序之旨，並聽取當事人之意見，本院合議庭裁定進行簡式審判程
序，判決如下：
    主  文
戊○○共同犯意圖供行使之用而攜帶兇器在公共場所聚集三人以上
下手實施強暴脅迫罪，處有期徒刑陸月，如易科罰金，以新臺幣
壹仟元折算壹日。扣案之球棒參把沒收。 
    犯罪事實
一、庚○○與辛○○之女友壬○○有債務糾紛，於民國110年1月29日上
    午，與辛○○相約在嘉義縣○○市○○里○○000號之運動公園(下稱
    運動公園)前談判，庚○○遂邀當時在其住處之友人戊○○、己○○、丙○○、乙○○等人，並聯絡丁○○、甲○○前往；己○○將其所
    持有之武士刀1把（刀柄長約30公分、刀刃長約75公分、刀
    刃開鋒）攜帶至丁○○駕駛之自用小客車(車牌號碼000-0000
    號)，而於110年1月29日11時42分許，由丁○○駕車搭載戊○○
    、庚○○、己○○、丙○○一同前去運動公園，乙○○騎乘機車(車
    牌號碼000-000號)先行前往現場查看，甲○○則駕駛自用小客
    車(車牌號碼000-0000號)到場；其等到場後，戊○○與庚○○、
    己○○、乙○○等人即共同基於意圖供行使之用而攜帶兇器在公
    共場所聚集三人以上實施強暴脅迫之犯意聯絡，由庚○○持不
    具殺傷力非制式空氣槍1支、己○○持前揭武士刀1把、戊○○持
    木製球棒、乙○○持鋁製球棒下車，己○○先持武士刀砍傷辛○○
    ，後庚○○、己○○、戊○○、乙○○追趕辛○○，乙○○並以其所持鋁
    製球棒丟擲辛○○，辛○○因而受有左手第5指指骨骨折、左手
    第3指撕裂傷2公分、左手第4指撕裂傷2公分、左手第5指撕
    裂傷0.5公分之傷害（傷害部分辛○○未提出告訴，庚○○所涉
    妨害秩序罪部分由本院審理中；己○○所涉妨害秩序罪、於公
    共場所非法攜帶刀械罪，及乙○○所涉妨害秩序罪部分業經本
    院判決確定），丁○○則持木製球棒下車靠近辛○○所駕駛自用
    小客車(車牌號碼000-0000號)，丁○○、丙○○、甲○○三人並均
    在場助勢(丁○○、丙○○、甲○○所涉妨害秩序罪部分業經本院
    判決，尚未確定)；其後庚○○、己○○、戊○○、乙○○、丁○○等
    人見警車即將到場，遂將球棒3把、武士刀1把、空氣槍1支
    放在甲○○所駕駛自用小客車(車牌號碼000-0000號)上，甲○○
    旋即駕車駛離現場。嗣警方據報到場處理，循線查悉上情。
二、案經嘉義縣警察局水上分局報告臺灣嘉義地方檢察署檢察官
    偵查起訴。　　
    理  由
一、本案被告戊○○所犯係死刑、無期徒刑、最輕本刑為3年以上
    有期徒刑以外之罪，其於本院審理中就被訴事實為有罪之陳
    述，經法官告知簡式審判程序之旨，並聽取公訴人及被告之
    意見後，依刑事訴訟法第273條之1第1項規定，裁定進行簡
    式審判程序。又本件之證據調查，依刑事訴訟法第273條之2
    規定，不受同法第159條第1項、第161條之2、第161條之3、
    第163條之1及第164條至第170條規定之限制，合先敘明。　
    　
二、上開事實，業據被告戊○○於本院準備程序、審理中坦承不諱
    (訴字卷第244、258-260頁)，核與證人即被害人辛○○、證人
    壬○○、杜京員於警詢及偵訊之證述相符(警卷第51-54、57-6
    0、66-68、72-73頁、偵字卷第333-335、355-357、359-361
    頁)，並有嘉義長庚紀念醫院診斷證明書、扣押筆錄、扣押
    物品目錄表、扣押物品清單、車號查詢汽車車籍、嘉義縣警
    察局110年2月25日嘉縣警保字第1100009909號函、嘉義縣警
    察局刀械鑑驗小組工作紀錄表、內政部警政署刑事警察局11
    0年3月19日刑鑑字第1100016906號鑑定書各1份、車輛詳細
    資料報表2份、被害人辛○○傷勢照片2張、扣案物品照片3張
    、監視器錄影畫面翻拍照片4張在卷可稽(警卷第76-78、81
    、83-89、96-97頁、偵字卷第217-219、241-244、397頁、
    訴字卷第13頁)，足認被告戊○○之任意性自白與事實相符，
    洵堪採為論罪科刑之依據。從而，本案事證明確，其犯行堪
    予認定，應依法論科。　　
三、論罪科刑：
　㈠按刑法第150條聚眾施強暴脅迫罪，原規定之構成要件「公然
    聚眾」部分，於109年1月15日修正為「在公共場所或公眾得
    出入之場所聚集三人以上」。其修正理由（同第149條修正
    說明）載敘：實務見解認為，「聚眾」係指參與之多數人有
    隨時可以增加之狀況，若參與之人均係事前約定，人數既已
    確定，便無隨時可以增加之狀況，自與聚眾之情形不合。此
    等見解範圍均過於限縮，也無法因應當前社會之需求。爰將
    本條前段修正為「在公共場所或公眾得出入之場所」有「聚
    集」之行為為構成要件，亦即行為（人）不論其在何處、以
    何種聯絡方式（包括透過社群通訊軟體：如LINE、微信、網
    路直播等）聚集，其係在遠端或當場為之，均為本條之聚集
    行為，且包括自動與被動聚集之情形，亦不論是否係事前約
    定或臨時起意者均屬之等旨。查該修正條文除場所屬性不再
    侷限於實質上一般大眾可共見共聞之地點外，並將在現場實
    施騷亂之人數，明定為3人以上為已足，至若隨時有加入不
    特定之群眾，或於實施強暴脅迫持續中，其原已聚集之人數
    有所變化，均無礙於「聚集3人以上」要件之成立。而本罪
    既屬妨害秩序之一種犯罪，則聚眾實施強暴脅迫之人，主觀
    上自須具有妨害秩序之故意，亦即應具有實施強暴脅迫而為
    騷亂之共同意思，始與該條罪質相符。惟此所稱聚眾騷亂之
    共同意思，不以起於聚集行為之初為必要。若初係為另犯他
    罪，或別有目的而無此意欲之合法和平聚集之群眾，於聚眾
    過程中，因遭鼓動或彼此自然形成激昂情緒，已趨於對外界
    存有強暴脅迫化，或已對欲施強暴脅迫之情狀有所認識或預
    見，復未有脫離該群眾，猶基於集團意識而繼續參與者，亦
    均認具備該主觀要件。且其等騷亂共同意思之形成，不論以
    明示通謀或相互間默示之合致，亦不論是否係事前鳩集約定
    ，或因偶發事件臨時起意，其後仗勢該群眾結合之共同力，
    利用該已聚集或持續聚集之群眾型態，均可認有聚眾騷亂之
    犯意存在(最高法院110年度台上字第6191號判決意旨參照)
    。
　㈡查被告戊○○於案發當時，在公共場所持木棒追趕被害人辛○○
    ，堪認其主觀上已有將對他人施以強暴或脅迫之認識或故意
    甚明，顯已對公共秩序及人民安寧造成危害，並下手實施強
    暴脅迫之行為。核被告戊○○所為，係犯刑法第150條第2項第
    1款、同條第1項後段之意圖供行使之用而攜帶兇器在公共場
    所聚集三人以上下手實施強暴脅迫罪。
　㈢又按共犯在學理上，有「任意共犯」與「必要共犯」之分，
    前者指一般原得由一人單獨完成犯罪而由二人以上共同實施
    之情形，當然有刑法總則共犯規定之適用；後者係指須有二
    人以上之參與實施始能成立之犯罪而言。且「必要共犯」依
    犯罪之性質，尚可分為「聚合犯」與「對向犯」，其二人以
    上朝同一目標共同參與犯罪之實施者，謂之「聚合犯」，如
    刑法分則之公然聚眾施強暴、脅迫罪、參與犯罪結社罪、輪
    姦罪等是，因其本質上即屬共同正犯，故除法律依其首謀、
    下手實施或在場助勢等參與犯罪程度之不同，而異其刑罰之
    規定時，各參與不同程度犯罪行為者之間，不能適用刑法總
    則共犯之規定外，其餘均應引用刑法第28條共同正犯之規定
    （最高法院81年度台非字第233號判決要旨參照）。準此，
    被告戊○○與同案被告己○○、乙○○等人間，就上開意圖供行使
    之用而攜帶兇器在公共場所聚集三人以上下手實施強暴脅迫
    犯行，有犯意聯絡與行為分擔，應論以共同正犯。
  ㈣復按犯刑法第150條第1項之在公眾得出入之場所聚集實施強
    暴脅迫罪，而有意圖供行使之用而攜帶兇器或其他危險物品
    犯之情形者，得加重其刑至二分之一，同條第2項第1款定有
    明文。是上開得加重條件，屬於相對加重條件，並非絕對應
    加重條件，是以，事實審法院得參酌當時客觀環境、犯罪情
    節及危險影響程度、所扮角色等事項，綜合權衡考量是否有
    加重其刑之必要性。本院審酌本案人數非多，亦無持續增加
    等難以控制之情，且彼等衝突時間甚短，被告戊○○固持木棒
    ，惟所生危害社會秩序安全程度並非重大，且被害人辛○○亦
    陳述就本案已達成和解(偵字卷第335頁)，以此，本院認本
    案尚無加重刑度之必要，附此說明。
　㈤爰以行為人之責任為基礎，審酌被告戊○○不思以理性方式解
    決問題，竟攜帶木棒至運動公園對被害人辛○○施暴，而危害
    社會秩序安全，對社會治安及公眾生命、身體安全潛在威脅
    非低，所為應予非難，兼衡被告戊○○犯罪之動機、目的、手
    段、分工、聚眾施以強暴脅迫之時間短暫、犯罪後坦承犯行
    之態度，及自陳高職肄業之智識程度、已婚、有1名未成年
    子女、現因案於法務部○○○○○○○執行中、入監前與祖母、父
    親、太太、子女同住、從事烤漆浪板、月薪新臺幣3萬元（
    訴字卷第264頁）等一切情狀，量處如主文所示之刑，並諭
    知易科罰金之折算標準。
四、沒收：按供犯罪所用、犯罪預備之物或犯罪所生之物，屬於
    犯罪行為人者，得沒收之；但有特別規定者，依其規定，刑
    法第38條第2項定有明文。本案扣案之球棒3把，係被告戊○○
    所有，業據戊○○於警詢、本院準備程序時供述明確(警卷第2
    8頁、訴字卷第244頁)，並有扣押物品目錄表所載供參(警卷
    第89頁)，其為供本案犯罪所用之物，爰依刑法第38條第2項
    前段規定宣告沒收。
據上論斷，應依刑事訴訟法第273條之1第1項、第299條第1項前
段（依刑事裁判精簡原則，僅記載程序法條文），判決如主文。
本案經檢察官柯文綾提起公訴，檢察官徐鈺婷到庭執行職務。
中　　華　　民　　國　　111 　年　　9 　　月　　16　　日
                  刑事第一庭    法　官　林富郎
以上正本證明與原本無異。
如不服本判決應於收受判決後20日內向本院提出上訴書狀，並應
敘述具體理由；其未敘述上訴理由者，應於上訴期間屆滿後20日
內向本院補提理由書（均須按他造當事人之人數附繕本）「切勿
逕送上級法院」。告訴人或被害人如對於本判決不服者，應具備
理由請求檢察官上訴，其上訴期間之計算係以檢察官收受判決正
本之日期為準。
中　　華　　民　　國　　111 　年　　9 　　月　　16　　日
                                書記官　陳雪鈴
【附錄本案論罪科刑法條全文】　　　　　　　　　　　　　　中華民國刑法第150條
在公共場所或公眾得出入之場所聚集三人以上，施強暴脅迫者，
在場助勢之人，處1年以下有期徒刑、拘役或10萬元以下罰金；
首謀及下手實施者，處6月以上5年以下有期徒刑。
犯前項之罪，而有下列情形之一者，得加重其刑至二分之一：
一、意圖供行使之用而攜帶兇器或其他危險物品犯之。
二、因而致生公眾或交通往來之危險。